---
title: "17ª aMostra Estatística IME - USP"
format: html
---

## Perguntas

1. Quantas escolas temos no Brasil?

2. Qual o número de estudantes matriculados?

3. Qual a taxa de alunos por escola?

4. Qual a proporção de escolas com água, energia elétrica e acesso à internet? 

## Importação

Base dos dados: https://basedosdados.org/
Censo escolar: https://basedosdados.org/dataset/dae21af4-4b6a-42f4-b94a-4c2061ea9de5?table=cf9586ad-a168-40c1-97f9-86083ba4409f

Bigquery + R: https://www.infoworld.com/article/2266956/how-to-use-r-with-bigquery.html


```{r, eval = FALSE}
con <- DBI::dbConnect(
  bigrquery::bigquery(),
  project = "basedosdados",
  dataset = "br_inep_censo_escolar",
  billing = "basedosdados-436013"
)

# DBI::dbListTables(con)
```

## Quantas escolas temos no Brasil?

Em 2023.

```{r}
dplyr::tbl(con, "escola") |> 
  dplyr::filter(ano == max(ano, na.rm = TRUE)) |> 
  dplyr::distinct(ano)

n_escolas <- dplyr::tbl(con, "escola") |> 
  dplyr::filter(ano == 2023) |> 
  # dplyr::distinct(id_escola) |> 
  dplyr::summarise(n = dplyr::n()) |> 
  dplyr::collect()
```

Ao longo tempo

```{r}
tab_escolas_ano <- dplyr::tbl(con, "escola") |> 
  dplyr::group_by(ano) |> 
  dplyr::summarise(
    n_escolas = dplyr::n()
  ) |> 
  dplyr::collect()

tab_escolas_ano |> 
  ggplot2::ggplot() +
  ggplot2::geom_line(ggplot2::aes(x = ano, y = n_escolas)) +
  ggplot2::theme_minimal()
```

Por rede 

```{r}
 tab_depara_rede <- dplyr::tbl(con, "dicionario") |>
   dplyr::filter(
    id_tabela == "escola",
    nome_coluna == "rede"
   ) |> 
    dplyr::select(chave, valor) |> 
    dplyr::collect()

tab_escolas_ano_rede <- dplyr::tbl(con, "escola") |> 
  dplyr::group_by(ano, rede) |> 
   dplyr::summarise(n = dplyr::n()) |> 
   dplyr::collect()

tab_escolas_ano_rede |> 
  dplyr::left_join(
    tab_depara_rede,
    by = c("rede" = "chave")
  ) |> 
  ggplot2::ggplot() +
  ggplot2::geom_line(ggplot2::aes(x = ano, y = n, color = valor)) +
  ggplot2::scale_colour_manual(
    values = c("red", "blue", "orange", "#30783b")
  ) +
  ggplot2::theme_minimal()
```

Por etapa de ensino: lição de casa

## Qual o número de estudantes matriculados?
 
Em 2020

```{r}
readRDS("data/tab_matriculas_ano.rds")
```

 ```{r}
dplyr::tbl(con, "matricula") |> 
  dplyr::filter(ano == max(ano, na.rm = TRUE)) |> 
  dplyr::summarise(n = dplyr::n())

 n_matriculas <- dplyr::tbl(con, "matricula") |> 
  dplyr::filter(ano == 2020) |> 
  dplyr::summarise(n = dplyr::n()) |> 
  dplyr::collect()

n_matriculas
 ```

## Qual a taxa de alunos por escola?

```{r}

```


## Qual a proporção de escolas com água, energia elétrica e acesso à internet?

```{r}

```
