---
title: "Untitled"
format: html
---

```{r setup}
library(ggplot2)
```

## Perguntas

1. Quantas escolas temos no Brasil?

2. Qual o número de estudantes matriculados?

3. Qual a taxa de alunos por escola?

4. Qual a proporção de escolas com água, energia elétrica e acesso à internet? 

## Importação

Base dos dados: https://basedosdados.org/

Bigquery + R: https://www.infoworld.com/article/2266956/how-to-use-r-with-bigquery.html


```{r}
con <- DBI::dbConnect(
  bigrquery::bigquery(),
  project = "basedosdados",
  dataset = "br_inep_censo_escolar",
  billing = "basedosdados-436013"
)

# DBI::dbListTables(con)
```

## Quantas escolas temos no Brasil?

### No geral, em 2023

```{r}
# dplyr::tbl(con, "escola")

dplyr::tbl(con, "escola") |>
  dplyr::filter(ano == max(ano, na.rm = TRUE)) |>
  dplyr::summarise(n = dplyr::n())

dplyr::tbl(con, "escola") |>
  dplyr::filter(ano == max(ano, na.rm = TRUE)) |>
  dplyr::distinct(id_escola) |>
  dplyr::summarise(n = dplyr::n())
```

### Ao longo dos anos

```{r}
tab <- dplyr::tbl(con, "escola") |>
  dplyr::group_by(ano) |>
  dplyr::summarise(n = dplyr::n()) |>
  dplyr::collect()

tab |>
  ggplot(aes(x = ano, y = n)) +
  geom_line() +
  geom_point() +
  scale_x_continuous(breaks = seq(2007, 2023, 2)) +
  theme_minimal()
```

- Por que existe um salto de 2010 para 2011?
- Por que o número de escolas está caindo?

### Por rede escolar

```{r}
dic_rede <- dplyr::tbl(con, "dicionario") |> 
  dplyr::filter(id_tabela == "escola", nome_coluna == "rede") |> 
  dplyr::select(rede = chave, rede_nome = valor) |> 
  dplyr::collect()
```

```{r}
tab <- dplyr::tbl(con, "escola") |>
  dplyr::group_by(ano, rede) |>
  dplyr::summarise(n = dplyr::n()) |>
  dplyr::collect()

tab |> 
  dplyr::left_join(dic_rede, by = "rede") |> 
  ggplot(aes(x = ano, y = n, color = rede_nome)) +
  geom_line() +
  geom_point() +
  scale_x_continuous(breaks = seq(2007, 2023, 2)) +
  theme_minimal()
```

- Por que o número de escolas municipais tem esse comportamento ao longo dos anos?

### Por etapa de ensino

Educação básica

```{r}
tab <- dplyr::tbl(con, "escola") |>
  dplyr::filter(educacao_basica == 1) |> 
  dplyr::group_by(ano, rede) |>
  dplyr::summarise(n = dplyr::n()) |>
  dplyr::collect()

tab |> 
  dplyr::left_join(dic_rede, by = "rede") |> 
  ggplot(aes(x = ano, y = n, color = rede_nome)) +
  geom_line() +
  geom_point() +
  scale_x_continuous(breaks = seq(2007, 2023, 2)) +
  theme_minimal()
```

Ensino profissional

```{r}
tab <- dplyr::tbl(con, "escola") |>
  dplyr::filter(etapa_ensino_profissional == 1) |> 
  dplyr::group_by(ano, rede) |>
  dplyr::summarise(n = dplyr::n()) |>
  dplyr::collect()

tab |> 
  dplyr::left_join(dic_rede, by = "rede") |> 
  ggplot(aes(x = ano, y = n, color = rede_nome)) +
  geom_line() +
  geom_point() +
  scale_x_continuous(breaks = seq(2007, 2023, 2)) +
  theme_minimal()
```

EJA

```{r}
tab <- dplyr::tbl(con, "escola") |>
  dplyr::filter(etapa_ensino_eja == 1) |> 
  dplyr::group_by(ano, rede) |>
  dplyr::summarise(n = dplyr::n()) |>
  dplyr::collect()

tab |> 
  dplyr::left_join(dic_rede, by = "rede") |> 
  ggplot(aes(x = ano, y = n, color = rede_nome)) +
  geom_line() +
  geom_point() +
  scale_x_continuous(breaks = seq(2007, 2023, 2)) +
  theme_minimal()
```

## Qual o número de estudantes matriculados?

No geral

```{r}
dplyr::tbl(con, "matricula") |> 
  dplyr::filter(ano == max(ano, na.rm = TRUE)) |> 
  dplyr::summarise(n = dplyr::n())
```

Ao longo do tempo

```{r}
tab <- dplyr::tbl(con, "matricula") |> 
  dplyr::group_by(ano) |> 
  dplyr::summarise(
    n = dplyr::n()
  ) |> 
  dplyr::collect()

saveRDS(tab, "data/tab_matriculas_ano.rds")

tab |> 
  ggplot(aes(x = ano, y = n)) +
  geom_line() +
  geom_point() +
  scale_x_continuous(breaks = seq(2007, 2023, 2)) +
  scale_y_continuous(
    labels = prettyunits::pretty_num
  ) +
  theme_minimal()
```

- Por que o número de matrículas está caindo?
- Isso reflete a realidade ou é uma questão dos dados?

Por rede

```{r}
dic_rede <- dplyr::tbl(con, "dicionario") |> 
  dplyr::filter(id_tabela == "matricula", nome_coluna == "rede") |> 
  dplyr::select(rede = chave, rede_nome = valor) |> 
  dplyr::collect()

tab <- dplyr::tbl(con, "matricula") |> 
  dplyr::group_by(ano, rede) |> 
  dplyr::summarise(
    n = dplyr::n()
  ) |> 
  dplyr::collect()

saveRDS(tab, "data/tab_matriculas_rede.rds")

tab |> 
  dplyr::left_join(
    dic_rede,
    by = "rede"
  ) |> 
  ggplot(aes(x = ano, y = n, color = rede_nome)) +
  geom_line() +
  geom_point() +
  scale_x_continuous(breaks = seq(2007, 2023, 2)) +
  scale_y_continuous(
    labels = prettyunits::pretty_num
  ) +
  theme_minimal()
```

- Como ficaria por etapa de ensino?
 
## Qual a taxa de alunos por escola?

No geral

```{r}
num_matriculas / num_escolas
```

Por estado

```{r}
tab_escolas <- dplyr::tbl(con, "escola") |>
  dplyr::group_by(sigla_uf) |> 
  dplyr::summarise(n = dplyr::n()) |> 
  dplyr::collect()

tab_matriculas <- dplyr::tbl(con, "matricula") |> 
  dplyr::group_by(sigla_uf) |> 
  dplyr::summarise(n = dplyr::n()) |> 
  dplyr::collect()

saveRDS(tab_matriculas, "data/tab_matriculas_uf.rds")

tab_escolas |> 
  dplyr::rename(n_escolas = n) |> 
  dplyr::left_join(tab_matriculas |> dplyr::rename(n_matriculas = n), by = "sigla_uf") |> 
  dplyr::mutate(
    taxa = n_matriculas / n_escolas,
    sigla_uf = forcats::fct_reorder(sigla_uf, taxa, .desc = TRUE)
  ) |> 
  ggplot(aes(x = taxa, y = sigla_uf)) +
  geom_col(fill = "royalblue") +
  theme_minimal()

```

## Qual a proporção de escolas com água, energia elétrica e acesso à internet?

```{r}

```

