---
title: "Untitled"
format: html
---

```{r setup}
library(ggplot2)
```

## Perguntas

1. Quantas escolas temos no Brasil?

2. Qual o número de estudantes matriculados?

3. Qual a taxa de alunos por escola?

4. Qual a proporção de escolas com água, energia elétrica e acesso à internet? 

## Importação

Base dos dados: https://basedosdados.org/

Bigquery + R: https://www.infoworld.com/article/2266956/how-to-use-r-with-bigquery.html


```{r}
con <- DBI::dbConnect(
  bigrquery::bigquery(),
  project = "basedosdados",
  dataset = "br_inep_censo_escolar",
  billing = "basedosdados-436013"
)

# DBI::dbListTables(con)
```

## Quantas escolas temos no Brasil?

### No geral, em 2023

```{r}
# dplyr::tbl(con, "escola")

dplyr::tbl(con, "escola") |>
  dplyr::filter(ano == max(ano, na.rm = TRUE)) |>
  dplyr::summarise(n = dplyr::n())

dplyr::tbl(con, "escola") |>
  dplyr::filter(ano == max(ano, na.rm = TRUE)) |>
  dplyr::distinct(id_escola) |>
  dplyr::summarise(n = dplyr::n())
```

### Ao longo dos anos

```{r}
tab <- dplyr::tbl(con, "escola") |>
  dplyr::group_by(ano) |>
  dplyr::summarise(n = dplyr::n()) |>
  dplyr::collect()

tab |>
  ggplot(aes(x = ano, y = n)) +
  geom_line() +
  geom_point() +
  scale_x_continuous(breaks = seq(2007, 2023, 2)) +
  theme_minimal()
```

- Por que existe um salto de 2010 para 2011?
- Por que o número de escolas está caindo?

### Por rede escolar

```{r}
dic_rede <- dplyr::tbl(con, "dicionario") |> 
  dplyr::filter(id_tabela == "escola", nome_coluna == "rede") |> 
  dplyr::select(rede = chave, rede_nome = valor) |> 
  dplyr::collect()
```

```{r}
tab <- dplyr::tbl(con, "escola") |>
  dplyr::group_by(ano, rede) |>
  dplyr::summarise(n = dplyr::n()) |>
  dplyr::collect()

tab |> 
  dplyr::left_join(dic_rede, by = "rede") |> 
  ggplot(aes(x = ano, y = n, color = rede_nome)) +
  geom_line() +
  geom_point() +
  scale_x_continuous(breaks = seq(2007, 2023, 2)) +
  theme_minimal()
```

- Por que o número de escolas municipais tem esse comportamento ao longo dos anos?

### Por etapa de ensino

Educação básica

```{r}
tab <- dplyr::tbl(con, "escola") |>
  dplyr::filter(educacao_basica == 1) |> 
  dplyr::group_by(ano, rede) |>
  dplyr::summarise(n = dplyr::n()) |>
  dplyr::collect()

tab |> 
  dplyr::left_join(dic_rede, by = "rede") |> 
  ggplot(aes(x = ano, y = n, color = rede_nome)) +
  geom_line() +
  geom_point() +
  scale_x_continuous(breaks = seq(2007, 2023, 2)) +
  theme_minimal()
```

Ensino profissional

```{r}
tab <- dplyr::tbl(con, "escola") |>
  dplyr::filter(etapa_ensino_profissional == 1) |> 
  dplyr::group_by(ano, rede) |>
  dplyr::summarise(n = dplyr::n()) |>
  dplyr::collect()

tab |> 
  dplyr::left_join(dic_rede, by = "rede") |> 
  ggplot(aes(x = ano, y = n, color = rede_nome)) +
  geom_line() +
  geom_point() +
  scale_x_continuous(breaks = seq(2007, 2023, 2)) +
  theme_minimal()
```

EJA

```{r}
tab <- dplyr::tbl(con, "escola") |>
  dplyr::filter(etapa_ensino_eja == 1) |> 
  dplyr::group_by(ano, rede) |>
  dplyr::summarise(n = dplyr::n()) |>
  dplyr::collect()

tab |> 
  dplyr::left_join(dic_rede, by = "rede") |> 
  ggplot(aes(x = ano, y = n, color = rede_nome)) +
  geom_line() +
  geom_point() +
  scale_x_continuous(breaks = seq(2007, 2023, 2)) +
  theme_minimal()
```
